【裁判字號】    94,矚訴,3
【裁判日期】    950518
【裁判案由】    偽造有價證券等
【裁判全文】
臺灣高雄地方法院刑事判決               94年度矚訴字第3號
公  訴  人  臺灣高雄地方法院檢察署檢察官
被      告  丁○○
選任辯護人  單文程律師
            張清雄律師
被      告  戊○○
指定辯護人  歐陽志宏律師
被      告  己○○
指定辯護人  陳仁豪律師
上列被告等因偽造有價證券等案件，經檢察官提起公訴（93年度
偵字第17441 號、第20351 號、第23376 號），本院判決如下：
    主  文
丁○○共同連續犯行使偽造有價證券罪，處有期徒刑貳年。未扣
案如附表編號1 、2 所示之偽造百元美鈔沒收。
己○○犯行使偽造有價證券罪，處有期徒刑壹年肆月。未扣案如
附表編號3 所示之偽造百元美鈔沒收。
戊○○無罪。
    事  實
一、丁○○知悉其綽號「阿忠」之成年男性友人（真實年籍、姓
    名不詳），於民國93年6 月23日上午9 時許，在高雄市旗津
    區上竹里內之某公園，交付與其代為匯款之百元美鈔中，應
    含有數量不詳之偽造美鈔，詎為圖取該綽號「阿忠」之人所
    承諾給與之報酬，竟以該等美鈔中縱含有偽鈔亦決意行使之
    未必故意，而與該綽號「阿忠」之人共同基於行使偽造有價
    證券之概括犯意聯絡，於同日上午10時許，由該綽號「阿忠
    」之人駕車搭載，2 人共同至位於高雄市三民區○○○路56
    7 號之臺灣銀行三民分行（以下簡稱臺銀三民分行），由丁○○進入該銀行內，申請將上開美鈔以對外股本投資之名義
    匯至香港NANYANG COMMERCIAL BANK ，帳號：000000000000
    00號之帳戶內，然因其未攜帶國民身分證，且所攜帶之駕駛
    執照亦過期，無法辦理匯款手續，遂以電話通知其不知情之
    配偶李秋子至臺銀三民分行，由李秋子填報相關匯款資料，
    而將3355張百元美鈔交付與該分行不知情之人員以為行使，
    順利匯款33萬5500美元至前開帳戶中。在完成匯款後，上開
    綽號「阿忠」之人即交付新臺幣1 萬5000元與丁○○作為報
    酬。嗣於93年7 月16日上午，該綽號「阿忠」之人復在前開
    公園內，持百元美鈔120 張（即1 萬2000美元）要求丁○○
    代為至銀行兌換新臺幣，而丁○○亦知悉該等美鈔中應含有
    數量不詳之偽鈔，仍與該綽號「阿忠」之人共同承前開概括
    犯意聯絡，應允代為持至銀行兌換新臺幣，然其因畏懼親自
    至銀行為匯兌手續，可能導致日後遭受犯罪偵查，乃於同日
    上午，至其不知情之堂弟戊○○（另由本院為無罪之諭知，
    詳後述）位於高雄市○○區○○街4 巷66弄7 號之住所，請
    戊○○幫忙持上開美鈔至銀行兌換新臺幣，戊○○遂於同日
    上午11時許，至位於高雄市三民區○○○路540 號之臺灣銀
    行大昌分行（下稱臺銀大昌分行），以上開美鈔向不知情之
    該分行人員，兌換取得新臺幣40萬3020元後，交與丁○○，
    丁○○再於同日夜間8 時許，在前開公園內，將之交付與上
    開綽號「阿忠」之人，並自該綽號「阿忠」之人處取得新臺
    幣3000元之報酬。後因報章媒體報導國內有人持偽造CB版美
    鈔行使之情形，臺灣銀行遂指示其各分行將庫存百元美鈔送
    其國外部檢驗，臺銀三民分行、大昌分行乃依指示辦理，而
    經檢驗結果，發現丁○○前開持至臺銀三民分行匯款之3355
    張百元美鈔，與陳志隆（另由檢察官偵查中）於93年7 月16
    日持至該分行兌換之130 張百元美鈔中，共含偽造美鈔2114
    張（即美金21萬1400元）；而戊○○前開持至臺銀大昌分行
    兌換之120 張百元美鈔，與陳志隆持至該分行兌換之120 張
    百元美鈔中，共含偽造美鈔185 張（即美金1 萬8500元），
    因而查悉上情。
二、己○○知悉其綽號「林仔」之成年男性友人（真實年籍、姓
    名不詳）於93年6 月30日前1 、2 日，在位於高雄市○○區
    ○○路之「古德曼咖啡店」內，持向其兌換新臺幣之35張百
    元美鈔（即美金3500元）中，應含有數量不詳之偽鈔，詎為
    牟取其日後至銀行兌換成新臺幣時所可獲得之差價利益，竟
    以該等美鈔中縱含有偽鈔亦決意購入、行使之未必故意，以
    新臺幣10萬元代價購入而收集之。嗣於93年6 月30日，基於
    行使偽造有價證券之犯意，至位於高雄市前鎮區○○○路24
    1 號之臺灣土地銀行前鎮分行（下稱甲○○○○○），持上
    開美鈔向不知情之該分行人員行使，兌換取得新臺幣11萬73
    03元。嗣於93年7 月19日，因報章媒體報導國內有人持偽造
    美鈔行使之情形，甲○○○○○遂於93年7 月20日，將其分
    行內庫存之美鈔整理送美國秘勤局（U.S.Secret Service ）
    檢驗，發現己○○所持前開美鈔中之25張百元美鈔（其餘10
    張已由甲○○○○○兌換與其他不詳客戶），與壬○○（由
    本院另行審結）於93年7 月12日持至該行兌換之100 張百元
    美鈔（即美金1 萬元）、丙○○（由本院另行審結）於93年
    7 月16日持至該行兌換之114 張百元美鈔（即美金1 萬1400
    元），共計239 張之百元美鈔中，含有234 張之偽造百元美
    鈔，因而知悉上情。
三、案經法務部調查局高雄市調查處、高雄市政府警察局前鎮分
    局移送臺灣高雄地方法院檢察署檢察官偵查起訴。
    理  由
壹、程序方面
一、按被告以外之人於審判外之言詞或書面陳述，除法律有規定
    者外，不得作為證據，刑事訴訟法第159 條第1 項定有明文
    。又被告以外之人於審判外之陳述，雖不符前4 條之規定，
    而經當事人於審判程序同意作為證據，法院審酌該言詞陳述
    或書面陳述作成時之情況，認為適當者，亦得為證據。當事
    人、代理人或辯護人於法院調查證據時，知有第159 條第1
    項不得為證據之情形，而未於言詞辯論終結前聲明異議者，
    視為有前項之同意，刑事訴訟法第159 條之5 亦定有明文。
    本件李秋子、戊○○於調查局詢問中之陳述，為被告丁○○
    以外之人於審判外之言詞陳述，而卷附之臺銀三民分行93年
    8 月16日三民營字第09300044931 號函、臺銀大昌分行93年
    8 月19日大昌出字第09300042031 號函，則係被告丁○○以
    外之人於審判外之書面陳述，而公訴人、被告丁○○及其辯
    護人，就上開言詞及書面陳述，未於本院審理過程中聲明異
    議，本院復審酌前開言詞及書面陳述作成時之情況均屬正常
    ，且與本案相關之待證事實具有關連性，認適當作為證據，
    依前開刑事訴訟法第159 條之5 之規定，認上開陳述均具有
    證據能力。
二、卷附之美國秘勤局於93年8 月3 日出具之鑑定函，被告己○○之辯護人雖以其無法證明係就被告己○○持至甲○○○○○兌換之美鈔為鑑定，主張該鑑定函與待證事實無關連性而
    無證據能力，然由證人辛○○於本院審理中之證述、己○○
    及同案被告壬○○辦理匯兌時之匯入匯款買匯水單，即可證
    明上開鑑定函有就己○○持至甲○○○○○兌換之美鈔為鑑
    定（此部分詳後述），是被告己○○之辯護人之此一主張即
    無可採，又公訴人、被告己○○及其辯護人，未就該鑑定函
    係屬傳聞證據乙節而聲明異議，本院並審酌其作成時之情況
    係屬正常，認適當作為證據，依前開刑事訴訟法第159 條之
    5 之規定，認該鑑定函具有證據能力。
三、卷附之匯出匯款賣匯申請書、未逾新臺幣50萬元結售外匯申
    請書、匯入匯款買匯水單，其性質雖均為文書，然其均係李
    秋子、己○○、戊○○等人，持美鈔向金融機關辦理匯款、
    兌換新臺幣過程中所產生之資料，故與卷附之監視攝影翻拍
    相片相同，均屬物證而非供述證據，且與本案相關之待證事
    實具有關連性，應具有證據能力。
貳、實體方面
（壹）有罪部分
一、訊據被告丁○○坦承有前揭利用不知情之戊○○至臺銀大昌
    分行行使偽造美鈔犯行，然矢口否認其上開親自至臺銀三民
    分行行使偽造美鈔之犯行，辯稱：伊當日原本是持美金37萬
    餘元至臺銀三民分行匯款，經該分行人員逐一檢視後，認為
    部分美鈔有問題，所以最後可以匯款之金額為美金33萬5500
    元，而伊此時方懷疑該等美鈔有問題，第二次才會請戊○○
    代為兌換，在前往臺銀三民分行匯款之前，伊並不知道伊所
    持之美鈔中有偽鈔，況該等33萬5500美元之美鈔經檢驗後，
    並非全部都是偽造之美鈔，益徵伊無從知悉該等美鈔中含有
    偽鈔云云。經查：
(一)、前揭犯罪事實，業據被告丁○○於調查局詢問中供述：伊於
    92年間在高雄縣大寮鄉1 處賭場認識綽號「阿忠」之成年男
    性友人，之後2 人往來並不頻繁，然於93年6 月23日上午9
    時許，「阿忠」到高雄市旗津區上竹里內之公園來找伊，說
    其手上有1 筆大額美金不方便親自至銀行辦理匯款，委託伊
    代為辦理，且表示會給伊一些酬勞，伊因而應允之，並由「
    阿忠」駕車搭載伊前往臺銀三民分行。於同日上午10時許，
    伊2 人到達該分行後，「阿忠」遂交給伊1 只裝有百元美鈔
    之旅行袋及1 張記載有受款人帳號之紙條，表示其會在銀行
    外等候，並說如果銀行人員有懷疑時，就不要兌換、馬上離
    開，而在匯款過程中，因伊未攜帶身分證，且所持之駕照又
    過期，銀行人員不同意讓伊匯款，伊遂以電話通知伊太太李
    秋子，要其持身分證至該分行辦理匯款手續，而以李秋子之
    名義將美金33萬5500元匯至「阿忠」指定之帳戶，事後「阿
    忠」即依約給伊新臺幣1 萬5000元作為報酬；嗣於93年7 月
    16日上午，「阿忠」又至上開公園內找伊，交給伊1 萬2000
    美元之百元美鈔，要求伊代為至銀行兌換新臺幣，伊應允後
    ，隨即前往伊堂弟戊○○住處，請戊○○持該等美鈔至銀行
    兌換新臺幣，嗣戊○○於當日晚上將換得之新臺幣40餘萬元
    交給伊，伊再於同日夜間8 時許，在前開公園內將之交給「
    阿忠」，而「阿忠」則給伊新臺幣3000元當作酬勞等語（見
    93年度偵字第17441 號卷第4 至7 頁），及於本院審理中陳
    述：伊第一次持美鈔至臺銀三民分行匯款時，因有部分美鈔
    遭銀行退回，伊懷疑其中有偽鈔，故在「阿忠」於93年7 月
    16日請伊持美鈔至銀行兌換新臺幣時，伊就不敢自己去兌換
    ，而去找戊○○代為兌換，但伊並未將伊之疑慮告訴戊○○
    ，只是單純請戊○○代為跑腿而已等語（見本院審2 卷第18
    2 至186 頁）明確，核與證人李秋子於調查局詢問中陳述：
    93年6 月23日中午左右，伊接到伊先生丁○○所打來之電話
    ，要伊攜帶身分證至臺銀三民分行，到達該分行後，該分行
    人員向伊表示，因丁○○駕照過期無法辦理匯款手續，故要
    伊前來協助辦理匯款，隨即拿出相關文件讓伊填寫，伊並不
    知道丁○○匯款之美鈔中含有偽鈔等語（見93年度偵字第17
    441 號卷第58至61頁），及共同被告戊○○於調查局詢問中
    陳述：93年7 月16日上午11時許，伊有持1 萬2000美元之美
    鈔，至臺銀大昌分行兌換新臺幣，換得之金額為新臺幣40萬
    3020元，而該等美鈔係伊堂哥丁○○於同日上午，到伊住處
    拜託伊幫忙去兌換，伊基於堂兄弟之情誼而應允幫忙，伊並
    不知道去兌換之美鈔中存有偽鈔等語（見93年度偵字第1744
    1 號卷第13至21頁）相符，並有證人李秋子書立之匯出匯款
    賣匯申請書（見93年度偵字第17441 號卷第10頁）、共同被
    告戊○○書立之匯出匯款賣匯申請書（見93年度偵字第1744
    1 號卷第22頁）、被告丁○○及證人李秋子前開至臺銀三民
    分行匯款之監視攝影翻拍相片（見93年度偵字第17441 號卷
    第11、12頁）在卷可稽，而被告丁○○所行使之前開美鈔經
    發現有偽鈔之經過，亦有臺銀三民分行93年8 月16日三民營
    字第09300044931 號函表示：93年7 月20日媒體大幅報導CB
    版美鈔發現有偽鈔情事後，遂檢視行內庫存之美鈔，發現被
    告丁○○所持之美鈔皆為CB版，隨即依總行之指示，將之與
    陳志隆於93年7 月16日所結售之美金1 萬3000元，一同送國
    外部檢驗，確認其中共有21萬1400美元之偽造CB版百元美鈔
    等語（見93年度偵字第17441 號卷第8 、9 頁），及臺銀大
    昌分行93年8 月19日大昌出字第09300042031 號函表示：93
    年7 月22日總行發布訊息指示各分行將庫存百元美鈔送國外
    部檢驗後，遂將庫存之百元美鈔共計4 萬5000美元送國外部
    辨識，嗣經通知稱其中有196 張之百元美鈔係偽鈔，而因作
    業程序之要求，行內人員如收取美鈔超過百張以上，每百張
    需自行捆紮並在綁鈔帶上蓋章，上開經檢驗出偽鈔中，分別
    有100 張、85張之偽造百元美鈔係綁在同綑，且均係行員吳
    忠輝於93年7 月16日經收，在檢視當日收兌紀錄後，發現當
    日僅有戊○○、陳志隆持超過百張以上之百元美鈔前來兌換
    ，故可判斷該等185 張偽鈔係戊○○、陳志隆持來兌換無誤
    等語（見93年度偵字第17441 號卷第25、26頁），可知被告
    丁○○所持至臺銀三民分行匯款之3355張百元美鈔中，含有
    至少1984張之偽造百元美鈔（即驗出之2114張偽造百元美鈔
    ，於假設陳志隆所持130 張百元美鈔全係偽鈔情形下，2 數
    值相減所得之結果）；而由同案被告戊○○所持至臺銀大昌
    分行兌換之120 張百元美鈔中，至少含有85張之偽造百元美
    鈔（即上開臺銀大昌分行行員吳忠輝於93年7 月16日經收之
    2 綑含有偽鈔之美鈔中，偽鈔數目較少之1 綑）。是被告丁○○前揭持偽造美鈔至臺銀三民分行行使，及知悉綽號「阿
    忠」之人於93年7 月16日所交付之1 萬2000美元之美鈔中應
    含有偽鈔，而仍使不知情之戊○○代為持至臺銀大昌分行行
    使等事實，應堪認定。
(二)、被告丁○○雖辯稱：伊於93年6 月23日上午持美鈔至臺銀三
    民分行辦理匯款時，不知道該等美鈔中含有偽鈔云云。然查
    ，持該等美鈔請被告丁○○代為匯款之前開綽號「阿忠」之
    人，係與被告丁○○不甚熟稔之友人，此由被告丁○○不知
    其年籍資料與連絡方式（見93年度偵字第17441 號卷第4 至
    7 頁）即可得知，在此情形下，該綽號「阿忠」之人突然持
    大筆美鈔而以不方便親自辦理匯款為由，請被告丁○○代為
    匯款，衡諸常情，一般人實難不對該等美鈔之真實與否產生
    懷疑；況被告丁○○於該次兌換之前，即與該綽號「阿忠」
    之人約定得因此取得報酬，且其事後亦的確取得新臺幣1 萬
    5000元之酬勞，則其僅為辦理匯款之此等簡單工作，即得獲
    取新臺幣1 萬5000元之利益，若謂其事先未對該等美鈔之真
    實與否存疑，要與常理未合；復參以其於臺銀三民分行辦理
    匯款前，該綽號「阿忠」之人即告以：若銀行人員有懷疑時
    ，就不要兌換、馬上離開等語，且於其辦理匯款手續時，該
    綽號「阿忠」之人均在銀行外等待，顯見該綽號「阿忠」之
    人非係沒有時間親至銀行辦理匯款手續，而係另有其他原因
    使然，均益足證被告丁○○應能知悉該等美鈔中可能含有偽
    鈔。是被告丁○○上開所辯，顯係事後卸責之詞，無可採信
    。至前開臺銀三民分行93年8 月16日三民營字第0930004493
    1 號函雖稱：該分行於收受被告丁○○所持之上揭美鈔時，
    有經逐一檢視而查無任何異狀等語。惟現今科技發達，偽造
    鈔票之技術，日益精良，幾可亂真，關於是否有偽鈔之認識
    ，與他人（包括銀行行員或機器）是否能辨識為偽鈔，尚難
    等同視之。換言之，行使偽鈔之人，是否知悉為偽鈔，並不
    以他人能否辨識係屬偽鈔為必要，是臺銀三民分行於被告丁○○匯款當時，雖因前開美鈔偽造技術精良而無法辨識出其
    中含有偽鈔，然尚難以此為何有利於被告丁○○之認定。綜
    上，被告丁○○於93年6 月23日上午持美鈔至臺銀三民分行
    辦理匯款時，其主觀上應知該等美鈔中可能含有偽鈔之事實
    ，堪可認定。被告丁○○既知前開美鈔可能含有偽鈔，竟為
    獲取上開綽號「阿忠」之人所承諾給與之報酬，而仍持該等
    美鈔向臺銀三民分行辦理匯款以行使，其有行使該等偽造美
    鈔之不確定故意甚明。
(三)、綜上所述，被告丁○○前揭行使偽造美鈔之事證已臻明確，
    犯行洵堪認定。至被告丁○○於調查局詢問及之偵訊中，曾
    供述：前開伊持至臺銀三民分行匯款之美鈔，係友人莊傑閔
    所交付，伊及李秋子於93年6 月23日一起去找莊傑閔，莊傑
    閔載伊及李秋子一同去臺銀三民分行匯款，並指示伊以李秋
    子名義匯款，另戊○○所持至臺銀大昌分行兌換新臺幣之美
    鈔，係莊傑閔直接交給戊○○，非伊交給戊○○云云（見93
    年度偵字第17441 號卷第76至79頁、第108 頁、第113 至11
    5 頁、第119 頁），然此與同案被告戊○○、證人李秋子前
    開所述內容顯有差異，亦與上開臺銀三民分行93年8 月16日
    三民營字第09300044931 號函稱：因丁○○未帶身分證，攜
    帶之駕照又過期，其方以電話通知李秋子持身分證前來辦理
    手續等語，不相符合，且被告丁○○於本院審理中亦陳述：
    伊在押期間，因莊傑閔一直向伊家人追討伊所積欠其之款項
    ，伊方會陳述美鈔來源係莊傑閔等語（見本院審2 卷第184
    頁），而莊傑閔亦經檢察官為不起訴處分確定，是被告丁○○上開關於美鈔係來自友人莊傑閔之陳述，實難予以採認，
    併此敘明。
二、另訊據被告己○○固不否認有於前開時、地向綽號「林仔」
    之友人，以新臺幣10萬元，購入3500美元之百元美鈔，嗣於
    93年6 月30日持至甲○○○○○兌換取得新臺幣11萬7303元
    之事實，然矢口否認有何行使偽造有價證券犯行，辯稱：伊
    持上開美鈔去銀行兌換時，銀行人員有用儀器檢查，然未發
    現其中有偽鈔，是伊實無從知悉該等美鈔中含有偽鈔云云。
    經查：
(一)、前揭犯罪事實，業據被告己○○於警詢及本院審理中供陳：
    伊曾至甲○○○○○持百元美鈔兌換新臺幣，而該等美鈔係
    綽號「林仔」之友人於伊至甲○○○○○之前1 、2 天，在
    高雄市○○路之「古德曼咖啡店」，以新臺幣10萬元之代價
    賣給伊的，因當時「林仔」說其缺現金花用，伊才向伊父親
    庚○借得上開新臺幣10萬元而向「林仔」購入該等美鈔，而
    伊在將美鈔兌換成新臺幣後，有將向伊父親借用之10萬元新
    臺幣返還等語（見高市警前分三字第0930016490號卷第1 頁
    ，本院審2 卷第170 、171 頁），核與證人庚○於本院審理
    中證述：己○○曾向伊借新臺幣10萬元，之後已經返還等語
    （見本院審2 卷第172 至176 頁）相符，並有被告己○○於
    93年6 月30日至甲○○○○○持美金3500元兌換取得新臺幣
    11萬7303元之未逾新臺幣50萬元結售外匯申請書、匯入匯款
    買匯水單（見上開警卷第62、67頁）附卷可稽，而被告己○○所行使之前開美鈔經發現有偽鈔情節，亦據證人即甲○○○○○人員辛○○於本院審理中證述：案發當時伊在甲○○○○○擔任出納襄理之工作，而依伊之作業習慣，金額在10
    00美元以上之匯兌，係屬金額較大之交易，伊會特別予以註
    記，而己○○於93年6 月30日持以兌換之3500美元，因超過
    1000美元，故伊於結售當時有加以註記，嗣於93年7 月19日
    ，因報章媒體報導國內有人持偽造CB版美鈔行使之情形，伊
    遂於93年7 月20日，將分行內庫存之百元美鈔拿出來整理準
    備送驗，而經伊檢視相關資料結果，送驗之美鈔分別係壬○○於93年7 月12日持以兌換新臺幣之1 萬美元、丙○○於93
    年7 月16日持以兌換新臺幣之1 萬1400美元，及己○○上開
    3500美元中之2500美元，共計2 萬3900美元，嗣經美國秘勤
    局檢驗結果，發現其中共含有2 萬3400美元之偽造百元美鈔
    。又壬○○於93年6 月30日，雖亦持2000美元至甲○○○○○兌換新臺幣，然因該行作業採先進先出原則，而己○○所
    兌換之金額又較壬○○為多，故己○○前開持以兌換之3500
    美元，雖因出售部分而已去除綁鈔帶之註記，但仍可判斷送
    驗之2 萬3900美元，除仍有綁鈔帶之壬○○於93年7 月12日
    及丙○○於同年月16日持以兌換之美鈔外，其餘之2500美元
    係己○○所持以兌換之美鈔無誤，而壬○○於93年6 月30日
    所持以兌換之2000美元，則已全數出售與客戶等語（見本院
    審2 卷第161 至169 頁）明確，附參以依卷附己○○及壬○○於93年6 月30日持美鈔至甲○○○○○兌換新臺幣之匯入
    匯款買匯水單所示（見上開警卷第67、68頁），己○○之交
    易序號為01006 號，壬○○則為01005 號，顯見同案被告壬○○係先於被告己○○至甲○○○○○進行交易，而堪足佐
    證在甲○○○○○採所謂「先進先出」之作業原則下，上開
    送美國秘勤局鑑驗之2 萬3900美元中之2500美元，確係被告
    己○○所持至甲○○○○○兌換者；此外，並有美國秘勤局
    於93年8 月3 日出具之鑑定函暨附件在卷足佐（見上開警卷
    第11至60頁），可知被告己○○上開持至甲○○○○○兌換
    之35張百元美鈔，含有至少20張之偽造百元美鈔（即35張百
    元美鈔，減去售出而未送驗之10張百元美鈔，並假設送驗美
    鈔中僅有之5 張真正百元美鈔，均係被告己○○所提出後所
    得之結果）。是被告己○○前揭持購入偽造美鈔而嗣持至甲○○○○○行使之事實，已堪認定。
(二)、被告己○○雖以前詞辯稱其不知上開美鈔中夾雜有偽鈔，然
    其於偵訊中陳稱：伊有懷疑過上開美鈔可能是偽鈔，但因為
    「林仔」說該等美鈔要以新臺幣10萬元賣給伊，多出來的錢
    就算是伊的報酬，所以伊還是向「林仔」買入該等美鈔等語
    （見93年度偵字第20351 號卷第10頁），可知被告己○○對
    前開美鈔中可能含有偽鈔之情形，顯然有所認識，而其係為
    圖得將之兌換成新臺幣後所產生之差價利益，方會向該綽號
    「林仔」之人購入而行使；復參以其於警詢中陳述：伊是在
    去「古德曼」咖啡店的前一天，向伊父親拿購買美鈔之10萬
    元新臺幣等語（見上開警卷第1 頁背面），顯見該綽號「林
    仔」之人，至少於被告己○○購入美鈔之1 天前，已向被告
    己○○提及要出售美鈔之事，是該綽號「林仔」之人非無機
    會自行至金融機構，將該等美鈔兌換成新臺幣使用，然其卻
    願意以較低之代價出售與被告己○○，該綽號「林仔」之人
    所為，要與常情有違，而被告己○○於知悉此情形之狀況下
    ，仍向該綽號「林仔」之人購入該等美鈔並持以行使，益徵
    其應知悉前開美鈔中可能含有偽鈔；至被告己○○持上開美
    鈔兌換當時，雖經檢驗而查無任何異狀，惟現今科技發達，
    偽造鈔票之技術，日益精良，幾可亂真，他人能否辨識為偽
    鈔，與行使之人有無偽鈔之認識，尚難等同視之，業如上述
    ，自難以此採為有利於被告己○○之認定。綜上，被告己○○前開所辯，尚無足採，其向綽號「林仔」之人購入上開美
    鈔及嗣持以行使時，主觀上知悉該等美鈔中應含有偽鈔之事
    實，堪可認定。從而，其有收集、行使該等偽造美鈔之不確
    定故意至明。
(三)、綜上所述，被告己○○前揭犯行，事證已臻明確，堪以認定
    。至公訴意旨謂被告己○○持美金至甲○○○○○兌換新臺
    幣之時間為93年7 月16日，要與上開卷附之未逾新臺幣50萬
    元結售外匯申請書、匯入匯款買匯水單所示時間不符，且證
    人辛○○於本院審理中亦證述：己○○係於93年6 月30日至
    甲○○○○○持美金兌換新臺幣等語，而被告己○○於本院
    審理中並供述：伊僅有1 次持美金兌換新臺幣之情形等語，
    是公訴意旨於此應係依被告己○○警詢筆錄內容所生之誤認
    （警詢中，員警直接以錯誤之93年7 月16日，詢問被告己○○有無於該日至甲○○○○○持美金兌換新臺幣），附此敘
    明。
三、按美鈔現時在國內交易上既有流通效力，自屬有價證券之一
    種，如有偽造變造者，應依刑法第201 條處斷（司法院院解
    字第3291號解釋、最高法院80年度台上字第5719號判決可資
    參照），是核被告丁○○、己○○所為，均係犯刑法第201
    條第2 項之行使偽造有價證券罪。被告己○○意圖供行使之
    用，向綽號「林仔」之人購入偽造美鈔而收集之，其收集之
    低度行為，為行使之高度行為所吸收，不另論罪。被告己○○上開意圖供行使之用而收集偽造有價證券之犯行，雖未據
    公訴人起訴，惟此部分與起訴部分既有上述之吸收關係，自
    為起訴效力所及，本院得併予審理，附此敘明。又被告丁○○、己○○2 人，因行使偽造美鈔而依當時匯率兌換取得等
    值之新臺幣，或因匯款至其他帳戶，而使該帳戶之所有人獲
    得同額美元可資使用，渠等詐欺犯行均屬行使偽造有價證券
    之行為，不另成立詐欺罪名（最高法院31年上字第409 號判
    例參照）。被告丁○○與上開綽號「阿忠」之人，就前揭犯
    行有犯意聯絡及行為分擔，為共同正犯。被告丁○○利用不
    知情之李秋子、戊○○，為本件行使偽造有價證券犯行，係
    間接正犯。被告丁○○先後2 次行使偽造有價證券犯行，時
    間緊接，所犯罪名相同，顯係基於概括犯意反覆為之，應依
    刑法第56條規定，以連續犯論以一罪，並加重其刑。爰審酌
    被告丁○○、己○○2 人為貪圖不法利益，竟持前開偽造之
    美鈔以為行使，嚴重擾亂金融秩序，犯罪情節難認輕微，且
    被告丁○○於犯後未能坦承所有犯行，被告己○○則矢口否
    認犯行，態度均非良好，然念及渠2 人因本件犯行所得之利
    益非多，而其犯罪手段亦屬平和，復參以被告丁○○所持以
    行使之偽造美鈔金額，遠較被告己○○為多，惡性自較被告
    己○○為重等一切情狀，分別量處如主文所示之刑，以示懲
    儆。如附表所示之偽造美鈔，現分別於臺銀國外部及美國秘
    勤局保管中，有臺銀三民分行94年10月19日三民營字第0940
    0005951 號函、臺銀大昌分行94年10月19日大昌營字第0940
    0048571 號函、甲○○○○○94年10月31日前存字第094000
    3524號函在卷可佐（見本院資2 卷第20、27、75、76頁），
    顯然尚未滅失，應依刑法第205 條之規定，不問屬於犯人與
    否，併予宣告沒收。
四、不另為無罪諭知部分：
(一)、公訴意旨另以：被告丁○○、己○○前揭行使偽造美鈔之行
    為，尚涉犯洗錢防制法第9 條第1 項之洗錢罪嫌。
(二)、按洗錢防制法所稱洗錢，係指下列行為：(1)掩飾或隱匿因自
    己重大犯罪所得財物或財產上利益者；(2)掩飾、收受、搬運
    、寄藏、故買或牙保他人因重大犯罪所得財物或財產上利益
    者，洗錢防制法第2 條定有明文。而該法第2 條第1 款之洗
    錢行為，除利用不知情之合法管道（如金融機關）所為之典
    型行為外，固尚有其他掩飾、藏匿犯特定重大犯罪所得財產
    或利益之行為，但仍須有旨在避免追訴、處罰而使其所得財
    物或利益之來源合法化，或改變該財物或利益之本質之犯意
    ，始克相當，若僅係行為人對犯特定重大犯罪所得之財產或
    利益作直接使用或消費之處分行為，自非該法所規範之洗錢
    行為。且按洗錢防制法第1 條規定：「為防制洗錢，追查重
    大犯罪，特制定本法」，其立法目的係為防止洗錢者利用各
    種管道漂白非法所得之洗錢行為，掩飾其犯罪事實，逃避或
    防礙重大犯罪之追查或處罰，以遏阻洗錢者享受其重大犯罪
    所得之財物或財產上利益；其保護之法益係國家對於重大犯
    罪之訴追及處罰權。因之，是否為洗錢行為，自應就犯罪全
    部過程加以觀察，包括有無因而使重大犯罪所得之財物或財
    產上利益之性質、來源、所在地、所有權或其他權利改變，
    因而妨礙重大犯罪之追查或處罰，或有無阻撓或危及對重大
    犯罪所得之財物或財產上利益來源追查或處罰之行為在內。
    易言之，該法之制定，旨在規範特定重大犯罪不法所得之資
    金或財產，藉由洗錢行為，諸如經由各種金融機關或其他交
    易管道，以提、存或轉匯等方式，轉換成為合法來源之資金
    或財產，以切斷資金與當初犯罪行為之關連性，俾便於隱匿
    其犯罪行為或該資金不法來源或本質，以逃避追訴、處罰（
    最高法院91年度台上字第4956號、92年度台上字第3639號、
    2963號、93年度台上字第904 號判決意旨參照）。申言之，
    所謂洗錢，依洗錢防制法第2 條之規定，係以掩飾或隱匿因
    自己或他人重大犯罪所得財物或財產上利益為其要件，而無
    論掩飾或隱匿行為，均為行為人於完成犯罪行為後，為利用
    或確保此一前行為之不法犯罪所得財物或財產上利益所為之
    另一行為，應屬一種處分犯罪所得財物或財產上利益之行為
    即處分贓物之行為，此觀諸同條第2 款將掩飾、收受、搬運
    、寄藏、故買或牙保他人因重大犯罪所得財物或財產上利益
    之犯罪行為，亦同列為洗錢行為甚明。若行為本身即係該洗
    錢防制法第3 條所稱重大犯罪之方法或手段，此等行為即係
    該條所稱重大犯罪行為之一部分，並非行為人因為該條所稱
    重大犯罪行為並取得犯罪所得財物或財產上利益後，所另為
    掩飾或隱匿犯罪所得財物或財產上利益之行為，自難遽認係
    洗錢行為。
(三)、經查，被告丁○○、己○○持上開偽造美鈔至金融機構匯款
    、兌換新臺幣，該等匯款、兌換新臺幣之行為，本即行使偽
    造有價證券此種犯罪行為之一部分，並非另為掩飾或隱匿犯
    罪所得財物或財產上利益之行為。且被害之金融機構均留存
    有被告丁○○、己○○之個人資料，換言之，被告丁○○、
    己○○行使前開偽造美鈔後，並未產生掩飾或隱匿「重大犯
    罪所得財物或財產上利益」之效果，偵查機關隨時均能發現
    該等偽造美鈔係被告丁○○、己○○所持以行使，而與洗錢
    防制法第2 條所定之洗錢行為顯不相符，無從成立該法第9
    條第1 項之罪。惟此部分若成立犯罪，依公訴意旨所示，亦
    與前開起訴論罪科刑部分，具有牽連犯之裁判上一罪關係，
    爰不另為無罪之諭知。
（貳）無罪部分
一、公訴意旨略以：被告戊○○與丁○○共同基於犯意聯絡，於
    93年7 月16日上午，由丁○○持混雜偽造CB版美鈔1 萬2000
    元，委託被告戊○○兌換為新臺幣，被告戊○○遂於同日上
    午11時許，至臺銀大昌分行填寫買匯申請書後，順利兌換新
    臺幣40萬3020元得逞，因認被告戊○○涉犯刑法第201 條第
    2 項之行使偽造有價證券罪嫌及洗錢防制法第9 條第1 項之
    洗錢罪嫌。
二、按被告未經審判證明有罪確定前，推定其為無罪；犯罪事實
    ，應依證據認定之，無證據不得認定犯罪事實。又不能證明
    被告犯罪者，應諭知無罪之判決，刑事訴訟法第154 條、第
    301 條第1 項分別定有明文。次按，認定犯罪事實所憑之證
    據，雖不以直接證據為限，間接證據亦包括在內，然而無論
    直接證據或間接證據，其為訴訟上之證明，須於通常一般人
    均不致有所懷疑，而得確信其為真實之程度者，始得據為有
    罪之認定，倘其證明尚未達到此一程度，而有合理之懷疑存
    在時，即難遽採為不利被告之認定，最高法院著有76年臺上
    字第4986號判例可資參照。又依刑事訴訟法第161 條第1 項
    規定，檢察官就被告犯罪事實，應負舉證責任，並指出證明
    之方法。因此，檢察官對於起訴之犯罪事實，應負提出證據
    及說服之實質舉證責任。倘其所提出之證據，不足為被告有
    罪之積極證明，或其指出證明之方法，無從說服法院以形成
    被告有罪之心證，基於無罪推定之原則，自應為被告無罪判
    決之諭知，最高法院亦著有92年臺上字第128 號判例可參。
三、公訴人認被告戊○○涉犯前開罪嫌，無非係以同案被告丁○○之陳述、被告戊○○簽立之匯出匯款賣匯申請書、臺銀大
    昌分行93年8 月19日大昌出字第09300042031 號函為論罪依
    據。然訊據被告戊○○則堅詞否認有何上開犯行，辯稱：伊
    雖有持美金1 萬2000元至臺銀大昌分行兌換新臺幣，然該等
    美金是伊堂兄丁○○拜託伊去兌換，伊並不知道裡面有偽鈔
    等語。被告戊○○上開持至臺銀大昌分行行使之美鈔，其內
    含有偽鈔之事實，業已論認如前，故被告戊○○是否成立前
    揭犯行，厥在其對於該等美鈔中可能含有偽鈔乙事是否有所
    認識。
四、同案被告丁○○於本院審理中證述：伊第一次持美鈔至臺銀
    三民分行匯款時，因有部分美鈔遭銀行退回，伊懷疑其中有
    偽鈔，故在「阿忠」於93年7 月16日請伊持美鈔至銀行兌換
    新臺幣時，伊就不敢自己去兌換，而去找戊○○代為兌換，
    但伊並未將伊之疑慮告訴戊○○，只是單純請戊○○幫忙，
    而戊○○亦沒有問伊該等美鈔之來源，待戊○○將美鈔兌換
    回新臺幣後，伊有拿新臺幣1000元或2000元給戊○○，而此
    時戊○○方問伊美鈔來源，伊才告知戊○○等語（見本院審
    2 卷第182 至186 頁）明確，則同案被告丁○○在將上開美
    鈔交與被告戊○○時，既未告知被告戊○○該等美鈔可能含
    有偽鈔，被告戊○○自難從丁○○之陳述中，得知該等美鈔
    中可能含有偽鈔；復參以被告戊○○與丁○○為堂兄弟關係
    ，其接受丁○○之委託而代為持美鈔兌換新臺幣，在未約定
    顯不相當報酬之情形下，其未懷疑該等美鈔中可能含有偽鈔
    ，尚與常情無違；此外，依被告戊○○、同案被告丁○○先
    前於調查局詢問及偵訊中所為之陳述，亦未顯現被告戊○○
    知悉上開美鈔中可能含有偽鈔，又同案被告丁○○上開關於
    美鈔係來自莊傑閔之陳述，實難予以採認，業已敘述如上，
    則依卷內所存之證據，自無從證明被告戊○○對於該等美鈔
    中可能含有偽鈔乙事有所認識。
五、綜上所述，本件公訴人認被告戊○○涉嫌前開犯行所憑之證
    據，尚未達於通常一般之人均不致有所懷疑，而得確信其為
    真實之程度，依刑事訴訟制度「倘有懷疑，即從被告之利益
    為解釋」、「被告應被推定為無罪」之原則，即難據以為被
    告戊○○不利之認定。此外，復查無其他積極之證據，足資
    認定被告戊○○有何上開犯行，自屬不能證明被告戊○○犯
    罪，依首開說明，自應為被告戊○○無罪之諭知。
據上論斷，應依刑事訴訟法第299 條第1 項前段、第301 條第1
項，刑法第28條、第56條、第201 條第2 項、第205 條，罰金罰
鍰提高標準條例第1 條前段，判決如主文。
本案經檢察官乙○○到庭執行職務。
中    華    民    國    95    年    5     月    18    日
                  刑事第五庭    審判長法  官 李嘉興
                                      法  官 林俊寬
                                      法  官 陳君杰
以上正本證明與原本無異。
如不服本判決，應於判決送達後10日內，向本院提出上訴狀。
中    華    民    國    95    年    5     月    18    日
                                      書記官 陳昱良
附錄本案論罪科刑法條：
刑法第201 條第2 項
行使偽造、變造之公債票、公司股票或其他有價證券，或意圖供
行使之用，而收集或交付於人者，處1 年以上7 年以下有期徒刑
，得併科3000元以下罰金。
附表：
┌──┬────────────────────────┐
│編號│應沒收之偽造有價證券                            │
├──┼────────────────────────┤
│ 1  │丁○○前開持至臺銀三民分行匯款及陳志隆上開持至臺│
│    │銀三民分行兌換而經送驗發現之2114張偽造百元美鈔中│
│    │，丁○○所持以匯款之偽造百元美鈔（至少1984張）  │
├──┼────────────────────────┤
│ 2  │戊○○與陳志隆前開持至臺銀大昌分行兌換而經送驗發│
│    │現之185 張偽造百元美鈔中，戊○○所持以兌換之偽造│
│    │百元美鈔（至少85張）                            │
├──┼────────────────────────┤
│ 3  │己○○與壬○○、丙○○前開持至甲○○○○○兌換而│
│    │經送驗發現之234 張偽造百元美鈔中，己○○所持以兌│
│    │換之偽造百元美鈔（至少20張）                    │
└──┴────────────────────────┘


司法院資訊處製作；財團法人民間司法改革基金會備份。
